【裁判字號】    88,易,2172
【裁判日期】    890327
【裁判案由】    業務侵占等
【裁判全文】
臺灣高雄地方法院刑事判決                    八十八年度易字第二一七二號
    公  訴  人  臺灣高雄地方法院檢察署檢察官
    被      告  丁○○
    被      告  甲○○
右列被告因業務侵占等案件，經檢察官提起公訴（八十七年度偵字第二一五四二號）
，本院判決如左：
    主  文
丁○○、甲○○共同意圖為自己不法之所有，而侵占對於業務上所持有之物，丁○○
處有期徒刑捌月，甲○○處有期徒刑陸月，均緩刑年。
    事  實
一、丁○○係虎坤交通有限公司（下稱虎坤公司）負責人，甲○○係該交通公司司機
    ，均是從事計程車業務或與計程車業務有關之人，二人均明知車號ＹＲ－四二六
    號計程車係乙○○所有並靠行（即靠虎坤公司）之車輛，竟共同意圖自己不法之
    所有，於民國八十七年五月廿六日，乘乙○○開車回公司檢驗之際，由丁○○與
    甲○○共乘該車至丙○○經營之安全當舖（位於高雄市○○區○○路五七三號）
    ，由甲○○出面佯稱係車號ＹＲ－四二六號計程車所有權人，並由甲○○簽立典
    當車輛借用切結書後，將該車侵占入己，並向安全當舖詐得新台幣（下同）五萬
    元之典當款後，由丁○○予以花用。嗣八十七年八月十九日下午四時三十分許，
    於高雄市○○路與新田路口，經丙○○向乙○○索債後，始發現上情。
二、案經高雄市政府警察局移送臺灣高雄地方法院檢察署檢察官偵查起訴。
    理  由
一、訊據被告丁○○對右揭事實，坦承不諱，被告甲○○固坦承有與丁○○至安全當
    舖典當上開車輛，惟辯稱：丁○○是虎坤公司老板，以為車子是公司的云云。經
    查：（一）右揭事實，業據被害人乙○○、丙○○於警訊、偵查中指訴綦詳，並
    有被告甲○○簽署之當票、典當車輛借用切結書、汽車行車執照各一份在卷可稽
    。（二）被害人即安全當舖負責人丙○○於警訊中陳稱：「八十七年五月廿六日
    ，丁○○與甲○○一同駕車來當舖典當車輛，典當時，丁○○佯稱車輛是甲○○
    的」等情明確，參以被告甲○○確於該日在當票上簽名且簽立典當車輛借用切結
    書，由上情觀之，苟被告甲○○所辯其以為該車是車行老闆丁○○所有，則於被
    告丁○○親自前往典當之情形下，何以另須由被告甲○○出面簽署當票與典當車
    輛借用切結書？（三）綜上所述，被告甲○○所辯，無非卸責之詞，尚無可取。
    本件事證明確，被告二人之犯行，均堪認定。
二、核被告二人所為，均係犯刑法第三百三十六條第二項之業務侵占罪及第三百三十
    九條第一項之詐欺罪。被告二人具有犯意聯絡及行為分擔，為共同正犯。被告二
    人所犯二罪間，有方法結果之牽連關係，為牽連犯，應從重之業務侵占罪處斷。
    公訴人雖未就被告二人上開詐欺犯行起訴，惟此部分與起訴部分有牽連犯之裁判
    上一罪關係，為起訴效力所及，本院自得一併審判。又「無業務上持有關係之人
    ，對於他人之業務上持有物根本上既未持有，即無由觸犯刑法第三百三十五條之
    罪，若與他人共同實施侵占者，依同法第三十一條第一項之規定，應成立第三百
    三十六條第二項之共犯」（院字第二三五三號解釋參照），是公訴人認被告甲○○成立刑法第三百三十五條第一項之罪，尚有誤會。爰審酌被告二人僅因一時貪
    念，共同將業務上占有之車輛予以典當，有虧其職守，惟念其犯後尚具悔意，態
    度良好，且事後已與被害人達成民事上和解等一切情狀，各量處如主文所示之刑
    ，以資懲儆。又被告丁○○雖曾於七十八年間因傷害罪受有期徒刑五月之執行完
    畢，惟五年以內未曾受有期徒刑以上刑之宣告，被告甲○○未曾受有期徒刑以上
    刑之宣告，此有臺灣高雄地方法院檢察署刑案資料查註紀錄表二份附卷可查，其
    二人因一時失慮，偶罹刑典，經此刑之宣告後，應知警惕而無再犯之虞，且事後
    與告訴人達成民事和解，有和解書一紙在卷可按，本院因認暫不執行其刑為當，
    均予以宣告緩刑，以啟自新。
據上論斷，應依刑事訴訟法第二百九十九條第一項前段，刑法第二十八條、第三十一
條第一項、第三百三十六條第二項、第三百三十九條第一項、第五十五條、第七十四
條第一款、第二款，罰金罰鍰提高標準條例第一條前段，判決如主文。
中      華      民      國    八十九    年      三      月    二十七    日
                                  臺灣高雄地方法院刑事第二庭
                                      法  官  施  柏  宏
右為正本，係照原本作成，證明與原本無異。
如不服本判決，應於送達後十日內，向本院提出上訴狀。
                                      書記官  邱  秋  珍
中      華      民      國    八十九    年      三      月    二十八    日


司法院資訊處製作；財團法人民間司法改革基金會備份。
